【裁判字號】    97,訴,2409
【裁判日期】    970627
【裁判案由】    減少價金
【裁判全文】
臺灣臺北地方法院民事判決              97年度訴字第2409號
原      告  中儀科技股份有限公司
法定代理人  甲○○
訴訟代理人  呂光武律師
被      告  大眾電腦股份有限公司
法定代理人  丙○○
訴訟代理人  許進德律師
            林妍汝律師
            乙○○
上列當事人間減少價金等事件，本院於民國97年6 月19日言詞辯
論終結，判決如下：
    主      文
原告之訴及假執行之聲請均駁回。
訴訟費用由原告負擔。
    事實及理由
壹、程序方面；
    按訴狀繕本送達後，原告不得將原訴變更或追加他訴，但請
    求之基礎事實同一者，不在此限，民事訴訟法第255 條第1
    項第2 款定有明文。本件原告起訴時訴訟標的為民法第179
    條，嗣於訴狀繕本送達後，另追加民法第227 條、第359 條
    、第360 條等為訴訟標的，因請求之基礎事實同一，是原告
    所為訴之追加應予准許。
貳、實體方面；
一、原告起訴主張略以：
（一）伊於民國96年1 月5 日向被告購買如附表所示編號A 、B
      、C 、D 之4 間建物暨所坐落土地與停車位，雙方並簽訂
      不動產買賣契約書，編號A 之不動產買賣總價款新台幣（
      下同）32,246,120元係包括房地價款28,196,120元及3 個
      停車位價款405 萬元，編號B 之不動產買賣總價款27,520
      ,750 元 包括房地價款23,470,750元及3個停車位價款405
      萬元，編號C 之不動產買賣總價款32,801,390元包括房地
      價款28,751,390元及3 個停車位價款405 萬元，編號D 之
      不動產買賣總價款33,086,830元包括房地價款29,036,830
      元及3 個停車位價款405 萬元，可知上開各不動產買賣契
      約書所定買賣總價款係房地價款與3 個停車位價款之總和
      。
（二）本件系爭4 筆不動產之買賣契約均係就房地價金與停車位
      價金分別計算，兩造約定停車位部分係以每個車位135 萬
      元為計價基礎，系爭4 筆不動產均各包含3 個停車位，價
      款為405 萬元，房地價金部分則係以房屋坪數乘以每坪單
      價為計算基礎，而系爭4 筆不動產之房屋總坪數則係以7
      樓主建物之面積加上共同使用部分547 建號及550 建號之
      持分面積，每坪單價為223,000 元，惟本件買賣價金卻係
      以7 樓主建物之面積加上共同使用部分547 建號、549 建
      號及550 建號之持分面積做為計算基準，即附表編號A 之
      房屋總坪數為126.44坪、編號B 為105.25坪、編號C 為12
      8.93坪、編號D 為130.21坪，惟查其中共同使用部分549
      建號（全部面積605.33平方公尺）屬地下一樓車道之面積
      ，由停車位所屬548 建號及停車空間540 建號按持分共有
      ，因此521 建號、527 建號、533 建號、539 建號分別在
      549 建號之持分面積3.09平方公尺，折合0.93坪，應分別
      歸屬在3 個停車位面積範圍內，亦即各個買賣契約所定3
      個停車位之面積應包括548 建號持分面積及549 建號持分
      面積，然系爭買賣契約卻係分別將549 建號持分面積0.93
      坪列入各戶房屋面積的範圍內，顯與建物登記謄本所載不
      符。
（三）系爭不動產買賣契約書第1 條明定「買賣標的物」以登記
      簿謄本記載之面積為準，並明載各房屋在共同使用部分54
      7 建號、548 建號、549 建號、550 建號之持分，其中54
      8 建號係停車位，549 建號係車道，因此停車位面積自應
      包括548 建號持分面積及549 建號持分面積，足見房屋面
      積應僅包括7 樓主建物本身面積及該房屋在547 建號及55
      0 建號之持分面積，是被告將549 建號之持分面積重複計
      入房屋面積內，共溢收829,560 元，伊自得依民法第179
      條、第227 條、第359 條、第360 條等規定請求被告返還
      所受利益、賠償伊之損害或減少價金等語。並聲明；1.被
      告應給付原告829,560 元及自96年2 月15日起至清償日止
      ，按年息5%計算之利息。2.願供擔保，請准宣告假執行。
二、被告則略以；
（一）兩造於簽訂系爭不動產買賣契約時，伊確實同意以每個停
      車位135 萬元，房地每坪223,000 元計價出售系爭4 筆不
      動產予原告。該4 筆不動產之共同使用部分均為547 、54
      8 、549 及550 建號，各該共同使用部分之持分以及面積
      亦於系爭買賣契約書第1 條買賣標的物中以表格方式羅列
      清晰，且將各該土地、建物謄本作為契約附件，而為原告
      所明知，可知原告所主張各主建物在549 建號之持分面積
      3.09平方公尺（折合0. 93 坪）應歸屬在3 個停車位面積
      內，實有所誤解。本件扣除地下2 樓車位之548 建號持分
      面積後（因停車位部分雙方另行合意以每個車位135 萬元
      計算買賣價金），主建物加上共同使用部分547 、549 、
      550 建號之持分面積，乘上每坪223,000 元之單價，再加
      上3 個停車位405 萬元之價格，所得之房地車位總價金核
      與系爭4 份不動產買賣契約書所約定之總價相當，伊並無
      原告所指有將房地總坪數「灌水」及虛增買賣價金之情事
      。
（二）伊所給付原告之買賣標的物之品質及數量，均與契約書所
      約定完全相同，並無任何價值減損之瑕疵，難謂有物之瑕
      疵或不完全給付之情事。況系爭房地經以每坪223,000 元
      之單價核算後，亦與各契約之總價相符，伊並無任何不當
      得利之情事等語。資為抗辯。並聲明：1.原告之訴及假執
      行之聲請均駁回。2.若受不利益判決，願供擔保請准宣告
      免為假執行。
三、兩造不爭執事項；
（一）兩造於96年1 月5 日簽訂系爭4 份不動產買賣契約書，雙
      方約明以房屋每坪223,000 元、停車位每個135 萬元為計
      算標準，由原告分別以32,246,120元、27,520,750元、32
      ,801,390 元 及33,086,830元向被告購買如附表所示之房
      地及停車位。
（二）共同使用部分548 建號屬地下二樓之停車位空間，共同使
      用部分549 建號全部面積605.33平方公尺則屬地下一樓車
      道之空間。
四、本件之爭點為：各主建物於共同使用部分549 建號之持分面
    積是否應納入停車位之範圍內，而不得計入房屋坪數內依每
    坪223,000 元計價？
五、本院得心證之理由；
（一）按無法律上之原因而受利益，致他人受損害者，應返還其
      利益；因可歸責於債務人之事由，致為不完全給付者，債
      權人得依關於給付遲延或給付不能之規定行使其權利；又
      買賣因物有瑕疵，而出賣人依前5 條之規定，應負擔保之
      責者，買受人得解除其契約或請求減少其價金；買賣之物
      ，缺少出賣人所保證之品質者，買受人得不解除契約或請
      求減少價金，而請求不履行之損害賠償。出賣人故意不告
      知物之瑕疵者亦同。民法第179 條、第227 條、第359 條
      、第360 條分別定有明文
（二）本件原告雖主張停車位面積之範圍應包括停車格面積及汽
      車出入車道面積在內，並引用建築技術規則第60條第1 項
      、第62條為例，惟觀諸卷附之臺北市建物登記第二類謄本
      之內容（見本院卷第29、30頁、第48頁至第54頁），系爭
      521 、527 、533 及539 建號之建物除主建物之面積外，
      尚均包含共同使用部分547 、548 、549 及550 建號之持
      分面積，而548 、549 建號既各為獨立之建號，分別為地
      下二樓之停車位空間及地下一樓之車道空間，難謂停車位
      之面積必包括停車格面積及汽車出入車道之面積在內，至
      建築技術規則建築設計施工編第60條第1 項雖規定：「停
      車空間及其應留設供汽車進出用之車道…」、第62條雖規
      定：「停車空間之構造應依左列規定：一、停車空間及出
      入車道應有適當之舖築…」，然此僅係關於停車空間與出
      入車道之建築設計規範，憑此難謂一般不動產買賣實務上
      停車位面積之範圍必包括停車格面積及汽車出入車道面積
      ，此部分仍需視兩造訂約時之合意內容而定。
（三）次查，兩造簽訂系爭買賣契約時，雖將共同使用部分548
      建號之3 個停車位另行依每個停車位135 萬元之標準計價
      ，然並未明文約定549 建號之持分面積應納入停車位面積
      範圍內，兩造於訂約之時尚知將548 建號之持分面積剔除
      在房屋總坪數之外，若兩造訂約時確合意車道部分之持分
      面積應納入停車位之面積內，而不納入房屋總坪數內另外
      計價，實無未在系爭買賣契約內訂明之理。原告雖陳稱；
      伊於簽訂系爭買賣契約之時，因549 建號之登記謄本並未
      載明其用途，故伊不知549 建號為車道云云，惟縱使549
      建號之登記謄本僅載明為地下一層，並未載明其用途，然
      依原告所提出之建物測量成果圖所示（見本院卷第28頁）
      ，地下一層全部之面積均為車道，此僅需實地勘查即可知
      悉，是原告實無不知549 建號之用途為車道之理。至原告
      雖主張被告於本件系爭買賣契約簽訂前，曾將如附表所示
      4 筆建物出租予訴外人岱昇科技股份有限公司（以下稱岱
      昇公司），斯時被告即未將549 建號持分面積計入房屋坪
      數內等語，並提出租賃契約乙份為證（見本院卷第67頁至
      第70頁），惟被告與訴外人岱昇公司間之租賃契約如何約
      定，與兩造間之買賣契約內容為何，本屬二事，憑此尚難
      為原告有利之認定。
（四）本件原告既無法舉證證明依一般不動產買賣實務，停車位
      面積之範圍必包括停車格面積及汽車出入車道面積，復未
      能證明兩造於簽訂系爭買賣契約之時，確合意將549 建號
      之持分面積納入停車位之面積內，而不包含在房屋坪數內
      另外依每坪223,000 元之單價計價，難認被告有何虛構坪
      數而溢收價金之情事，自無何不當得利之可言。再者，依
      系爭不動產買賣契約書（見本院卷第8 頁至第27頁）第1
      條之約定，買賣標的物以登記簿謄本記載之面積為準，本
      件被告所交付之買賣標的物面積既均與建物登記簿上所載
      者相符，並無原告所指坪數短少之情事，則原告依民法第
      227 條、第360 等規定請求被告賠償損害或請求減少價金
      、亦屬無據。
六、從而，原告依民法第179 條、第227 條、第359 條、第360
    條等規定，請求被告應給付原告829,560 元，及自96年2 月
    15日起至清償日止，按年息5%計算之利息，為無理由，應予
    駁回。原告之訴既經駁回，其假執行之聲請已失所附麗，應
    併予駁回。
七、本件事證已臻明確，兩造其餘攻擊防禦方法及陳述主張，對
    於判決結果不生影響，爰不逐一論述，附此敘明。
八、據上論結，本件原告之訴為無理由，依民事訴訟法第78條，
    判決如主文。
中    華    民    國    97    年    6     月    27    日
                  民事第一庭法  官  蔡和憲
以上正本係照原本作成。
如對本判決上訴，須於判決送達後20日內向本院提出上訴狀。
中    華    民    國    97    年    6     月    27    日
                            書記官  巫玉媛


司法院資訊處製作；財團法人民間司法改革基金會備份。
